【裁判字號】    97,上訴,5401
【裁判日期】    980317
【裁判案由】    毒品危害防制條例等
【裁判全文】
臺灣高等法院刑事判決                97年度上訴字第5401號
上  訴  人
即  被  告  乙○○
選任辯護人  馮志剛律師
上列上訴人因毒品危害防制條例等案件，不服臺灣基隆地方法院
97年度訴字第1235號，中華民國97年10月15日第一審判決（起訴
案號：臺灣基隆地方法院檢察署97年度偵字第2118號），提起上
訴，本院判決如下：
    主  文
上訴駁回。
    事  實
一、乙○○前因施用毒品案件，經觀察、勒戒後，因認無繼續施
    用毒品之傾向，於民國88年4 月19日執行完畢釋放，並經臺
    灣基隆地方法院檢察署檢察官以88年度偵字第477 號處分不
    起訴，復因施用毒品案件，經觀察、勒戒後，認有繼續施用
    毒品之傾向，經臺灣基隆地方法院以91年度毒聲字第734 號
    裁定令入戒治處所強制戒治，至92年1 月28日停止戒治出所
    ，嗣經臺灣基隆地方法院以92年度毒聲字第413 號裁定撤銷
    停止戒治，再度執行強制戒治，於93年1月9日因法律修正執
    行完畢釋放，並因同案經該院以91年度基簡字第629 號判決
    判處有期徒刑6 月確定，又因施用第一、二級毒品案件，經
    該院以92年度訴字第473 號判決判處有期徒刑8月、6月，應
    執行有期徒刑1年1月確定，再因施用第一級毒品案件，經該
    院以93年度訴字第363號判決判處有期徒刑1年確定，並與上
    開92年度訴字第473號判決所科之刑接續執行，於95年4月30
    日因縮刑期滿執行完畢，另因施用第二級毒品案件，經該院
    以96年度易字第720號判決判處有期徒刑4 月確定，於97年3
    月25日易科罰金執行完畢。
二、詎乙○○未知悔悟，明知愷他命係毒品危害防制條例列管之
    第三級毒品，依法不得販賣，竟基於販賣營利之意圖，於97
    年5月初某日（起訴書誤載為「97年4月間某日」，應更正）
    ，在屏東縣某處，向真實身分不詳、綽號「阿平」之成年男
    子，以新台幣（下同）100 萬元之代價，販入第三級毒品愷
    他命8包（毛重合計8,332.8公克，其中1.15公克經鑑定用罄
    ，尚餘毛重合計8,331.65公克），隨即返回位於基隆市○○
    區○○街56之4號1樓住處，將販入之愷他命重新分裝，再將
    毛重1,000公克之愷他命8包，藏放於上址住處衣櫃內之行李
    箱中，另將毛重332.8公克之愷他命1包放置於該住處臥室之
    床頭處。
三、乙○○明知安非他命為行政院衛生署公告禁止使用之藥品，
    屬於藥事法所規定之禁藥，復屬毒品危害防制條例列管之第
    二級毒品，依法不得轉讓、施用及持有，竟於97年5 月12日
    下午5時許（起訴書誤載為「97年5月12日19、20時21時」，
    應更正），在前址住處，無償轉讓安非他命0.2 公克予同居
    女友甲○○施用。
四、於97年5月12日晚上9時30分許，經警持搜索票至乙○○前址
    住處搜索，扣得其持有之第二級毒品安非他命5 包（毛重合
    計5.5公克）、第三級毒品愷他命9 包（毛重合計8,332.8公
    克，驗餘毛重合計8,331.65公克）及其所有供施用第二級毒
    品犯罪所用之吸食器1 組，及預備供販賣第三級毒品犯罪所
    用之電子磅秤5台、分裝袋257只（大型分裝袋38只、中型分
    裝袋60只、小型分裝袋159 只），另經警就乙○○及在場之
    甲○○均採集尿液送驗後，始悉上情。
五、案經基隆市警察局第三分局報請臺灣基隆地方法院檢察署檢
    察官偵查起訴。
    理  由
一、程序方面：
  (一)按被告以外之人於偵查中向檢察官所為之陳述，除顯有不可
    信之情況者外，得為證據，刑事訴訟法第159條之1 第2項定
    有明文。經查，證人甲○○於97年5 月13日偵查中向檢察官
    所為之陳述，業經具結，且自筆錄內容觀之，並無不正取供
    之情事，而無顯不可信之情況，依上開規定，自有證據能力
    。且證人甲○○亦於本院審理時到庭結證，並經交互詰問，
    被告之詰問權已獲保障，附此敘明。
  (二)被告對於其於97年5 月13日中午12時10分起之警訊筆錄，於
    原審就其證據能力已不爭執（原審卷第141 頁），至本院始
    又爭辯其於警詢中因毒癮發作，遭警員以疲勞、誘導、自問
    自答方式製作警詢筆錄，認該警詢筆錄應無證據能力云云。
    然就被告所爭執之警訊筆錄內容部分，經當庭勘驗，其中於
    錄音時間30分4 秒雖有被告較重之吐氣聲，31分50秒有聽到
    被告一聲吐氣聲，並無辯護人所指之連續打哈欠聲，32分 8
    秒只聽到一聲吐氣聲，並無辯護人所指之呼吸頻率異常之聲
    音，34分53秒有一聲吐氣聲，並無辯護人所指之其他呼吸異
    常情形，而錄音中並可聽到警察敲擊鍵盤之聲因，被告說話
    之聲音雖小，但仍可清楚聽到被告答覆之聲音，有98年2 月
    11日本院準備程序筆錄在卷可稽。是以，依該錄音內容所示
    ，被告於警詢中並無毒癮發作而遭警員以疲勞、誘導、自問
    自答方式製作警詢筆錄之情形，其於警詢中供述之任意性並
    無問題，應認該警詢筆錄有證據能力。至於被告指摘該警詢
    筆錄第5頁第1行記載其回答：「打算用來賣給別人，小部分
    供自己施用，但是都還未賣出就被警方查獲」等語（偵卷第
    16頁），經核對前揭錄音之內容，於47分35秒以下，被告僅
    回答：「（你那些扣案K 他命要幹什麼用的？）買來吃的」
    、「（有賣到嗎？）沒賣到」、「（本來是要買來吃還有要
    分售就對了，問題是還沒有賣到就對了？）是」等語，語意
    與警詢筆錄記載內容稍有差異，應以錄音內容為正確，警詢
    筆錄該部分記載應予更正。
  (三)被告所犯施用第二級毒品安非他命部分，經原審判處有期徒
    刑4月，業據被告撤回上訴，已告確定，合先敘明。
二、上開犯罪事實，前據被告乙○○於原審審理時坦承不諱（見
    原審97年9月18日準備程序筆錄第2頁、審判筆錄第14頁），
    惟至本院則矢口否認犯有販賣第三級毒品愷他命及轉讓第二
    級毒品安非他命等罪，辯稱：伊向「阿平」只買愷他命1 公
    斤，其餘7公斤係「阿平」向伊借錢，所以「阿平」買的7公
    斤愷他命先寄放在伊處，伊並沒有販賣愷他命營利之意圖，
    買愷他命是要自己施用，又女友甲○○施用之安非他命，係
    伊與甲○○一起合資共買，所以不是轉讓云云。經查：
  (一)被告係基於販賣愷他命圖利之犯意，以100 萬元向綽號「阿
    平」之人販入愷他命約8公斤等事實，業據被告於原審97年5
    月13日聲羈庭中供稱：「（查獲的K他命8公斤是何人所有？
    ）是我以新台幣壹佰萬元的價錢在屏東縣潮州鄉向綽號『阿
    平』的人購入的」、「（為何一次購入8公斤的K他命？）原
    本我是要買一公斤，但阿平跟我說買一公斤要17萬元，如果
    買8公斤的話只要壹佰萬，我一次買8公斤是要賣給別人」、
    「（為何想賣K 他命？）想說可以賺錢」、「（你打算要賣
    多少錢？）打算一公斤賣18萬元」等語甚明（原審97年度聲
    羈字第53號卷第4、5頁），並有警方於被告住處查獲之藥錠
    9包（毛重合計8,332.8公克），經鑑定後認含有第三級毒品
    愷他命成分，有內政部警政署刑事警察局97年5 月29日刑鑑
    字第0970071749號鑑定書附卷供參（見偵卷140 頁），又被
    告買入愷他命準備分裝販售，亦有電子磅秤5台及分裝袋257
    只扣案可查，足認被告該供述應屬事實。又愷他命作為濫用
    藥物，施用後達到作夢感覺之劑量，肌肉注射約需10至40毫
    克、鼻吸約需10至60毫克、口服約需40至75毫克，施用後產
    生解離、幻覺之劑量，肌肉注射約超過60毫克、鼻吸需超過
    100毫克、口服則需約200毫克，另曾有人於靜脈注射900 毫
    克（即0.9 公克）愷他命後致死之案例，此有法務部調查局
    97年6月25日調科壹字第09700252010號函可參（見偵卷第18
    8頁），而本件扣案之第三級毒品愷他命之數量多達8,332.8
    公克，顯已逾上述一般施用劑量，復有電子磅秤及大量分裝
    袋扣案為佐，是認被告自陳係為圖販售營利，始販入扣案愷
    他命等語，應堪採信。至於被告所辯其僅買愷他命1 公斤，
    其餘7 公斤係「阿平」向伊借錢，愷他命先寄放在伊處，伊
    並沒有販賣愷他命營利之意圖云云，然此與其於原審前揭供
    述不符，且被告自承每月收入約3 萬元，又與該綽號「阿平
    」之人不熟（不知其真實年籍及住處），顯無可能任意借出
    數十萬元給該不熟之人，所辯違背常情，並非可採。
  (二)被告並不否認其於97年5月12日下午5時許，在住處以安非他
    命0.2 公克給予同居女友甲○○施用等情，惟辯稱該安非他
    命係其與甲○○共同出資購買，故非轉讓毒品云云。經查，
    證人甲○○於偵查中業證稱：「最後1 次是前天下午2、3點
    ，在東勢街住處施用過（安非他命）1 次，是我自己拿來用
    的，我拿來用時他有看到，他沒有講但等於是同意我用」、
    「（買這些安非他命時，你有出過錢？）沒有」等語甚明，
    有偵訊筆錄可稽（偵卷第67至68頁），足見甲○○並沒有出
    資購買安非他命，該安非他命係被告所有而無償轉讓予甲○
    ○施用。證人甲○○於本院審理時固到庭證稱施用之毒品安
    非他命係自己購買，亦會與被告合買云云，顯與其先前之證
    述不符，而證人甲○○前揭偵訊時之證述，與犯罪時點較接
    近，且其與被告原為同居之男女朋友，並無誣陷被告之動機
    ，應認該先前於偵訊中之證詞較為可信，嗣於本院迴護被告
    之證詞則非事實。又警方於被告住處查獲之透明結晶體5 包
    （毛重合計5.5 公克），經鑑定後認含有第二級毒品安非他
    命之成分，有基隆市警察局第三分局偵查隊查獲涉嫌毒品危
    害防制條例毒品初步鑑驗報告單、鑑驗結果照片附卷供參（
    見偵卷第51至53頁），另被告及甲○○於前開時、地為警查
    獲後，採集之尿液檢體經送臺灣尖端先進生技醫藥股份有限
    公司檢驗後，均呈安非他命類之陽性檢驗結果，亦有該公司
    97年5 月23日出具之濫用藥物檢驗報告及基隆市警察局第三
    分局偵辦毒品案件尿液檢體對照表在卷供參（見偵卷第7 、
    114 頁，台灣基隆地方法院檢察署97年度毒偵字第1259號偵
    查卷第74頁），復有查獲現場照片可參（見偵卷第45至48頁
    ），另有吸食器1 組扣案為佐，已足認被告係無償轉讓安非
    他命予甲○○施用，所辯並非可採，犯行已堪認定。
  (三)綜上，被告販賣愷他命及轉讓安非他命等犯行，事證明確，
    應堪認定。
三，按愷他命係毒品危害防制條例規定之第三級毒品，核被告意
    圖營利而販入愷他命之行為，係犯毒品危害防制條例第4 條
    第3 項之販賣第三級毒品罪，縱使被告販入愷他命後未及販
    售即遭查獲，亦不影響該罪之成立。被告持有第三級毒品愷
    他命之低度行為，應為販賣之高度行為所吸收，不另論罪。
四、次按安非他命係毒品危害防制條例規定之第二級毒品，亦屬
    藥事法所稱之禁藥，依法不得持有及轉讓，行為人明知為禁
    藥即安非他命而轉讓予他人者，除成立毒品危害防制條例第
    8條第2項之轉讓第二級毒品罪外，亦構成藥事法第83條第 1
    項之轉讓禁藥罪，屬於同一犯罪行為同時有二種法律可資處
    罰之法條競合，應依「重法優於輕法」、「後法優於前法」
    等法理，擇一處斷；而毒品危害防制條例第8條第2項轉讓第
    二級毒品罪之法定本刑為「6月以上5年以下有期徒刑，得併
    科70萬元以下罰金」，93年4 月21日修正、同年月23日施行
    之藥事法第83條第1項轉讓禁藥罪之法定本刑則為「7年以下
    有期徒刑，得併科500 萬元以下罰金」，故行為人轉讓安非
    他命之情節，若無毒品危害防制條例第8條第6 項及第9條所
    定轉讓或持有毒品達一定數量應加重其刑之情形者，藥事法
    第83條第1項之罪之法定本刑，顯較毒品危害防制條例第8條
    第2 項之罪之法定本刑為重，依重法優於輕法之法理，應優
    先適用藥事法第83條第1 項之規定處斷。本件被告轉讓安非
    他命予甲○○之數量為0.2 公克，業據被告供述明確（見原
    審97年9月18日準備程序筆錄第2頁），足認被告轉讓安非他
    命之數量，未達「轉讓持有毒品加重其刑之數量標準」所訂
    淨重10公克以上之標準，是無從依據毒品危害防制條例第 8
    條第6項之規定加重其刑，復因藥事法第83條第1項之法定刑
    較毒品危害防制條例第8條第2項之法定刑為重，應優先適用
    藥事法之規定處罰。是核被告無償提供安非他命予甲○○之
    行為，係犯藥事法第83條第1 項之轉讓禁藥罪。檢察官認應
    成立毒品危害防制條例第8條第2項之轉讓第二級毒品罪，容
    有未洽，惟因起訴之基本原因事實相同，爰依法變更起訴法
    條。另被告轉讓前持有安非他命之低度行為，應為轉讓禁藥
    之高度行為所吸收，不另論罪。
五、被告所犯上開販賣第三級毒品、轉讓禁藥罪間，犯意各別，
    行為互殊，應予分論併罰。被告曾受如事實欄所載之徒刑執
    行完畢，有被告前案紀錄表在卷供參，其受徒刑之執行完畢
    ，再為本件販賣第三級毒品、轉讓禁藥等犯行，均係於5 年
    以內故意再犯有期徒刑以上之罪，為累犯，應分別依刑法第
    47條第1 項之規定加重其刑。另按犯罪之情狀顯可憫恕，認
    科以最低度刑仍嫌過重者，得酌量減輕其刑，刑法第59條定
    有明文，查被告販入愷他命之行為，係犯販賣第三級毒品罪
    ，該罪之法定刑為5 年以上有期徒刑，然被告販入愷他命後
    ，未及販售即遭警查獲，尚未造成愷他命在社會流通之實際
    危害，是認宣告法定最低度之刑，猶嫌過重，爰就被告所為
    販賣第三級毒品之犯行，依刑法第59條之規定，減輕其刑，
    並先加後減之。至辯護人於原審固為被告辯稱係符合毒品危
    害防制條例第17條之規定應減刑其刑等情，惟按毒品危害防
    制條例第17條規定，係以供出毒品來源因而破獲者得減輕其
    刑，然被告僅供稱其係向「阿平」購入扣案愷他命等情，未
    提供「阿平」之真實姓名及年籍資料，無從據以破獲毒品來
    源，達到追查毒品前手、杜絕毒品蔓延之目的，自與毒品危
    害防制條例第17條之規定未合，尚無從適用該條規定減輕其
    刑。
六、原審以被告所犯事證明確，爰審酌被告為圖販售營利，竟販
    入第三級毒品愷他命，且販入數量非微，若實際售出，將對
    社會造成相當之危害，又將安非他命無償提供予甲○○施用
    ，所為亦非可取，被告雖於原審審理時坦承販賣第三級毒品
    及轉讓禁藥等犯行，惟嗣又否認，難認有悔悟之心，犯後態
    度難認良好，又被告販入第三級毒品後，尚未售出即為警查
    獲，未造成第三級毒品在社會流通之實際危害，轉讓禁藥之
    數量不大等一切情狀，認檢察官就被告所為販賣第三級毒品
    、轉讓禁藥之行為，分別具體求處有期徒刑7年、3年，尚屬
    過重，分別量處4年4月、7 月，並依法與另撤回上訴已確定
    之施用第二級毒品部分合併定其應執行之刑。又本件被告意
    圖營利而販入第三級毒品愷他命，係犯販賣第三級毒品罪，
    則扣案之第三級毒品愷他命（毛重合計8,332.8 公克，扣除
    鑑定所用之1.15公克，尚餘8,331.65公克），應依刑法第38
    條第1項第1款之規定宣告沒收。又扣案第三級毒品愷他命之
    包裝袋9 只，具有防止愷他命裸露、逸出之功能，為被告所
    有，業據被告供承無誤（見原審卷第127 頁），屬供被告販
    賣第三級毒品愷他命犯罪所用之物，應依毒品危害防制條例
    第19條第1項之規定宣告沒收。扣案之電子磅秤5台、分裝袋
    257只等物，為被告所有，業據被告供承在卷（見原審卷第1
    27頁），屬預備供被告販售愷他命犯罪所用之物（因被告尚
    未售出愷他命即遭警查獲，無從依毒品危害防制條例第19條
    第1項之規定宣告沒收），均應依刑法第38條第1項第2 款之
    規定宣告沒收。扣案之安非他命及吸食器，係施用毒品所用
    之物，業由原判決另諭知沒收，尚與被告此部分犯行無涉，
    附此敘明。至於扣案之點鈔機1 台，固為被告所有之物，惟
    被告陳稱因其原計畫開設賭場，遂購入該台點鈔機以供點數
    鈔票等語（見原審卷第127 頁），復無其他證據足以證明被
    告前曾售出毒品營利，並以該台點鈔機點數販售毒品所得之
    金錢等情，是難認該台點鈔機與被告所為前開犯行確有關聯
    性，自無從宣告沒收，是檢察官聲請就扣案點鈔機宣告沒收
    一節，即有未妥；另扣案之行動電話SIM卡9張，固係在被告
    住處查獲，惟被告於警詢中供稱係以未扣案之門號00000000
    00、0000000000號行動電話，聯絡購入愷他命之事宜等情（
    見前開檢察署97年度偵字第2118號偵查卷第15頁），亦無證
    據可資證明被告曾以上開扣案之SIM 卡聯絡與前開犯行有關
    之事宜，故難認扣案之SIM 卡係供犯罪所用或預備供犯罪所
    用之物，無從宣告沒收；再者，扣案之現金50萬元，被告供
    稱係向他人所借，亦無證據證明該款係被告販售毒品所得之
    金錢，自無從宣告沒收。
七、本院審理後，認原判決認事用法均無違誤，量刑亦稱妥適。
    被告否認犯行，提起上訴指摘原判決認事用法違誤，均非可
    採，業已指駁如前，其上訴為無理由，應予駁回。
據上論斷，應依刑事訴訟法第368條，判決如主文。
本案經檢察官王金聰到庭執行職務。
中    華    民    國    98    年    3     月    17    日
                  刑事第二十庭審判長法  官  楊貴雄
                                    法  官  鄧振球
                                    法  官  高愈杰
以上正本證明與原本無異。
如不服本判決，應於收受送達後10日內向本院提出上訴書狀，其
未敘述上訴之理由者並得於提起上訴後10日內向本院補提理由書
（均須按他造當事人之人數附繕本）「切勿逕送上級法院」。
                                    書記官  廖月女
中    華    民    國    98    年    3     月    17    日
附錄：本案論罪科刑法條全文
毒品危害防制條例第4條第3項
製造、運輸、販賣第三級毒品者，處5年以上有期徒刑，得併科
新臺幣5百萬元以下罰金。
藥事法第83條第1項
明知為偽藥或禁藥，而販賣、供應、調劑、運送、寄藏、牙保、
轉讓或意圖販賣而陳列者，處7年以下有期徒刑，得併科新臺幣5
百萬元以下罰金。


司法院資訊處製作；財團法人民間司法改革基金會備份。
